臺灣高等法院刑事判決
111年度交上易字第366號
上  訴  人  
即  被  告  張碧華


上列上訴人因過失傷害案件，不服臺灣新北地方法院111年度審
交易字第619號，中華民國111年7月8日第一審判決（起訴案號：
臺灣新北地方檢察署111年度偵字第12138號），提起上訴，本院
判決如下：
    主  文
上訴駁回。
    犯罪事實
一、張碧華於民國110年10月5日17時16分許，騎乘車牌號碼000-
    000號普通重型機車（下稱甲機車）沿新北市新莊區中正路
    往臺北市方向行駛，行至中正路與明志路交叉路口處（下稱
    本案路口），明知行進方向之燈光號誌將由黃燈轉換為紅燈
    ，所餘時間已不足以使其通過該路口，並有隨時喪失通行路
    權之可能，倘若行經路口，應注意車前狀況，並隨時採取必
    要之安全措施，而依當時天候晴、日間自然光線、柏油路面
    無障礙物、視距良好等情，並無不能注意之情事，竟疏未注
    意及此而猶貿然往前行駛，適陳彥伶騎乘車牌號碼000-0000
    號普通重型機車(下稱乙機車)在本案路口中正路853號前往
    明志路方向之機車待轉區停等紅燈，並於其行向之燈光號誌
    轉換為綠燈時起步往明志路方向行駛，即遭駛至該處之張碧
    華騎乘之甲車車頭撞擊乙車左側車身，致陳彥伶人車倒地，
    陳彥伶因此受有左側膝部挫傷、左側小腿挫傷、下背和骨盆
    挫傷等傷害。張碧華肇事後，於有偵查犯罪權限之機關、公
    務員或員警發覺前，向據報前來處理之警員坦承其為肇事者
    ，並進而接受裁判
二、案經陳彥伶訴由新北市政府警察局新莊分局報告臺灣新北地
    方檢察署檢察官偵查起訴。
    理  由
壹、程序部分：
    本院認定事實所引用之下列證據資料（包含供述證據、文書
    證據等），並無證據證明係公務員違背法定程序所取得。又
    檢察官、被告張碧華於原審準備程序、審理時及本院審理時
    ，對原審及本院所提示之被告以外之人審判外之供述，包括
    供述證據、文書證據等證據，就證據能力均未表示爭執，且
    迄言詞辯論終結前並未聲明異議，亦無顯有不可信之情況與
    不得作為證據之情形，本院審酌上開證據資料製作時之情況
    ，尚無違法不當及證明力明顯過低之瑕疵，認為以之作為證
    據應屬適當，是依刑事訴訟法第159條至第159條之5規定，
    本院所引用供述證據及文書證據等，均有證據能力。
貳、實體部分：
一、事實之認定：
　  訊據上訴人即被告張碧華固坦承於上開時地與告訴人發生車
    禍等情不諱，惟矢口否認有何過失傷害犯行，辯稱：「我闖
    紅燈是不對，但撞擊當下不是我撞她，是兩個人互撞，我沒
    有過失，洵無過失傷害犯行。」云云。經查：　
　㈠被告於110年10月5日17時16分許，騎乘甲機車沿新北市新莊
    區中正路往臺北市方向行駛，行至本案路口處，於其行進方
    向之燈光號誌將由黃燈轉換為紅燈之際，貿然往前行駛，適
    與告訴人騎乘車牌號碼000-0000號普通重型機車在本案路口
    中正路853號前往明志路方向之機車待轉區停等紅燈，並於
    其行向之燈光號誌轉換為綠燈時起步往明志路方向行駛，即
    遭張碧華騎乘之甲車車頭撞擊乙車左側車身而致告訴人人車
    倒地，告訴人因而受有左側膝部挫傷、左側小腿挫傷、下背
    和骨盆挫傷等傷害等情，為被告供述在卷（見偵卷第28頁；
    原審卷第28、44至47頁），並經告訴人指述綦詳（見偵卷第
    5、6、28頁；原審卷第46頁；本院卷第36頁)，且有告訴人
    之診斷證明書、新北市政府警察局新莊分局丹鳳派出所道路
    交通事故談話紀錄表、道路交通事故現場圖、道路交通事故
    調查報告表㈠㈡、現場及車損照片17張、勘驗筆錄等在卷可稽
    （見偵卷第7、10、11、12、13、15、16、18至20、31頁）
    ，足信為真實。
  ㈡被告雖辯稱其無過失，是兩個人互撞云云，然：　　
　1.經本院審理時當庭勘驗案發處路口監視器之勘驗結果為：「
    告訴人前方燈號綠燈起駛，被告從左側穿越馬路擦撞告訴人
    ，與偵卷第31頁截圖相符。」等語，有本院勘驗筆錄及偵查
    時勘驗筆錄暨截圖在卷可稽（見本院卷第36頁、偵卷第31頁
    ）。
　2.證人即告訴人於警詢時證稱：「我當時駕駛普重機車NGF-65
    04號在新北市○○區○○路000號前的待轉格等紅燈，等到該路
    口轉換為綠燈，並經過一秒後才起步，起步後，張碧華就騎
    乘普重機OOO-OOO號從我左側撞上來。發現對方的時候，距
    離0公分，因為我在待轉區停等紅燈，我停的方向朝右前方
    ，所以我才看不到左側來車，直到對方撞上來我才發現她，
    來不及做出任何反應。」等語（見偵卷第5頁背面），經核
    與前開勘驗結果相符，況被告於道路交通事故談話記錄表上
    記載稱：「我這邊剛變紅燈，對方燈號我不清楚。」等語（
    見偵卷第10頁），可見告訴人之證述確屬事實，可以採信。
　3.按駕駛人駕駛汽車，應遵守道路交通號誌之指示，道路交通
    安全規則第90條第1項前段定有明文，被告為領有普通重型
    機車駕駛執照之駕駛人，有道路交通事故調查報告表㈡在卷
    可按（見偵卷第16頁），對於道路交通安全相關規定自應知
    悉並加以注意，而依當時情形天候晴、日間自然光線、路面
    為柏油鋪裝、乾燥且無缺陷、道路無障礙物且視距良好，有
    道路交通事故調查報告表㈠在卷可參（見偵卷第15頁），並
    無不能注意之情事，且依本院勘驗監視器影片結果及截圖，
    案發現場有清晰之交通號誌，且被告行駛方向之號誌燈號確
    已轉為紅燈乙節，業如本院認定如前，被告駛至案發地點時
    其行駛方向之燈號為紅燈，告訴人為綠燈起步，斯時路權屬
    告訴人。故被告於本院審理時翻異前詞，改稱是兩車互撞，
    其無過失云云，顯係卸責之詞，不足採信。本件被告於上開
    路段行駛時，本應遵守道路交通號誌之指示，詎其卻疏未注
    意，明知通過路口時燈號為黃燈狀態，駛至案發地點時燈號
    已轉為紅燈，而與綠燈起步之告訴人發生碰撞，因而肇致本
    件交通事故發生，其行為自有過失。至告訴人係遵行綠燈起
    步，並無過失明確。
　4.又告訴人因本件車禍受有左側膝部挫傷、左側小腿挫傷、下
    背和骨盆挫傷之傷害，有仁祐骨科診所診斷證明書在卷可參
    （見偵卷第7頁），再參酌告訴人於事故同日員警所製作之
    談話記錄表記載有左膝蓋受傷、左手肘瘀青等傷害及員警提
    醒告訴人因有受傷要注意告訴期間事項之記載（見偵卷第11
    頁），足徵告訴人確實有因被告之駕車行為而受有傷害，且
    告訴人上開指稱左側膝部挫傷、左側小腿挫傷、下背和骨盆
    挫傷之傷勢亦合乎常情，堪以採信為真，是被告之過失行為
    與告訴人之受傷結果間，確有相當因果關係。
　㈢綜上所述，被告辯稱是兩車互撞，其無過失云云，要屬事後
    卸責之詞，殊無足採。本件事證明確，被告之過失傷害犯行
    ，洵堪認定，應依法論科。
二、論罪之說明：
  ㈠核被告所為，係犯刑法第284條前段之過失傷害罪。
　㈡本件被告肇事後，於有偵查犯罪權限之公務員知悉肇事人姓
    名前，即向據報前往現場處理之警員承認其為肇事人之情，
    有道路交通事故談話紀錄表、道路交通事故調查報告表㈡無
    肇事逃逸記載附卷可憑（見偵卷第10、16頁），被告對於未
    發覺之犯罪自首而接受裁判，符合自首要件，爰依刑法第62
    條前段之規定，減輕其刑。　
三、維持原判決及駁回上訴之理由：
　㈠原審以被告犯罪事證明確，適用刑法第284條前段、第62條前
    段、第41條第1項前段，刑法施行法第1條之1第1項等規定，
    並審酌被告駕駛車輛參與道路交通，本應小心謹慎以維護自
    身及他人之生命身體安全，竟於騎乘機車行經交岔路口時，
    未注意燈號已為黃燈狀態，旋即轉為紅燈，仍持續通行，復
    未注意前方車輛行車動態，隨時採取必要安全措施，其駕駛
    態度確有輕忽，犯後已坦承犯行(於本院則否認犯行)，尚知
    悔悟，兼衡其自陳高商畢業之智識程度，已婚、育有3名成
    年子女、目前無業，無需扶養親屬之家庭生活、經濟狀況(
    見原審卷第46頁、本院卷第38頁)，暨被告之過失情節及所
    幸告訴人所受傷勢非重，再參酌雙方就賠償金額無法達成共
    識，迄今未能和解或取得告訴人原諒等一切情狀，量處拘役
    40日，如易科罰金，以新台幣1千元折算1日。
　㈡經核原判決認事用法均無違誤，量刑亦屬妥適。被告上訴否
    認犯行辯稱是雙方互撞，其無過失云云，而指摘原判決不當
    。惟原判決業依刑法第57條各項就卷內證據資料參互審酌，
    逐一剖析，認定被告確有騎乘機車行經交岔路口時，未注意
    燈號已為黃燈狀態，旋即轉為紅燈，仍持續通行，復未注意
    前方車輛已綠燈起步之行車動態而肇事，致告訴人受有上開
    傷害，其過失傷害犯行明確，已審酌刑法第57條各項事由，
    業如前述，在適法範圍內行使其量刑之裁量權，核無違法或
    不當之情形，業經本院詳述如前；經本院當庭勘驗現場監視
    錄影，確認案發時路權確屬告訴人，被告猶否認過失，顯不
    足採。是被告未提新事證，於本院翻異前詞而否認犯行之上
    訴，為無理由，應予駁回。
據上論斷，應依刑事訴訟法第368條，判決如主文。
本案經檢察官林殷正偵查起訴，由檢察官廖先志到庭執行職務。
中　　華　　民　　國　　111 　年　　12　　月　　7 　　日
                  刑事第十七庭  審判長法　官  鄭水銓
                                      法　官  姜麗君
                                      法　官  黃雅芬
以上正本證明與原本無異。
不得上訴。
                                      書記官  鄭雅云
中　　華　　民　　國　　111 　年　　12　　月　　7 　　日
附錄：本案論罪科刑法條全文　　　　　　　　　　　　　　　
中華民國刑法第284條：
因過失傷害人者，處1 年以下有期徒刑、拘役或10萬元以下罰金
；致重傷者，處3 年以下有期徒刑、拘役或30萬元以下罰金。